【裁判字號】    92,易,260
【裁判日期】    920307
【裁判案由】    傷害等
【裁判全文】
台灣台中地方法院刑事判決                          九十二年度易字第二六號
    公  訴  人  台灣台中地方法院檢察署檢察官
    被      告  甲○○
右列被告因傷害等案件，經檢察官提起公訴（九十一年度偵字第二四三三一號），本
院判決如左：
    主  文
甲○○傷害人之身體，處有期徒刑肆月，如易科罰金，以參佰元折算壹日。
    事  實
一、甲○○前於民國八十八年間因違反家庭暴力防治法案件，經法院判處有期徒刑三
    月，如易科罰金，以三百元折算一日，緩刑四年確定，現仍於緩刑期間，猶不知
    悔改，復於民國九十一年十二月十日飲酒後，於同日十五時三十分許，橫躺於台
    中縣和平鄉○○村○○○路二十一點一公里馬路中央，妨害人車之往來通行，台
    中縣警察局和平分局天輪派出所值勤員警乙○○、余金坤接獲民眾報案請求前往
    處理，即駕駛警車至該處規勸甲○○離開馬路中央，因甲○○仍置之不理，警員
    乙○○、余金坤乃將甲○○強制架離至路旁時，詎甲○○竟心生不滿，基於當場
    侮辱公務員及以傷害方式施強暴而妨害公務之故意，於屬公務員之警員乙○○正
    依法執行職務之際，先朝警員乙○○之臉部接續吐三至四次口水，並以食指推警
    員乙○○之胸膛，而以上開方式當場侮辱之，隨即以手毆打警員乙○○之左胸，
    致警員乙○○左胸受有紅腫、挫傷之傷害，而以之對於為公務員之警員乙○○施
    強暴。嗣經警以其係現行犯當場逮捕而查獲。
二、案經乙○○訴由台中縣警察局和平分局報請台灣台中地方法院檢察署檢察官偵查
    起訴。
    理  由
一、訊據被告甲○○固坦承有對警員乙○○吐口水及對其胸口揮一拳等行為，惟辯稱
    ：當日伊已喝醉，因警員先踢打伊，伊很痛才還手云云。惟查，被告亦不否認當
    日其有酒後躺於該處馬路中央之行為，核與告訴人即警員乙○○指稱：係因被告
    酒後躺臥馬路中央，妨害人車往來通行，經民眾報案才前往處理等情相符，則警
    員乙○○及其他到場處理警員余金坤等人於規勸被告離開未果後，以強制力將被
    告架離之行為，係為維持該處公眾往來通行之需要，自屬依法執行職務之行為，
    且參諸被告於偵查初訊中絲毫未曾提及有何遭警員踢打之情形，對有何因之成傷
    等復未能為具體說明，已難認其所稱係遭警員乙○○踢打才還手云云屬實；況且
    ，證人即當時在場協助勸離被告之警員余金坤於偵查中結證稱：因被告所躺位置
    已妨礙行車往來，經勸被告離開其卻不願意，才將其扶到路旁，隨即看到被告對
    警員乙○○吐口水三至四次，且不知為何又跑到警員乙○○面前揮右拳毆打警員
    乙○○之左胸等語，核與證人即當時亦在場協助交通指揮工作而目睹之警員劉望
    文、吳正好等人證述確有見到被告對警員乙○○吐口水並毆打等情相符，足見被
    告確有於警員乙○○依法執行職務時，以吐口水、以手指推胸部等方式當場侮辱
    之，並對之為傷害而施強暴等行為；又被告雖又稱其當時酒醉意識不清楚云云，
    惟其對自己當時係躺臥路中央及警員到達等情均能為清楚陳述，於偵查初訊中對
    有前揭對警員乙○○吐口水、推打等行為亦供述甚明，均可見其斯時對自己之行
    為均知悉而難認有何意識不清楚之情形，其此部分所辯，亦屬無據。此外，告訴
    人即警員乙○○確受有前揭左胸紅腫傷害等情，復有台中縣和平鄉衛生所出具之
    診斷書、台中縣東勢鎮農會附設農民醫院診斷證明書及中醫師李欣璋立具之診斷
    書各一紙附卷可稽，並有現場圖一份、酒測結果檢驗單二紙在卷可資佐證。是本
    案事證已臻明確，被告上開犯行，洵堪認定。
二、核被告甲○○所為，係犯刑法第一百三十五條第一項對於公務員依法執行職務施
    強暴罪、第一百四十條第一項之對於公務員依法執行職務時當場侮辱罪，及第二
    百七十七條第一項傷害罪。被告以傷害行為而發生對於依法執行職務公務員施強
    暴之妨害公務結果，所為前揭當場侮辱公務員之行為，與前者復係基於同一妨害
    公務之犯意下，所為不同行為，上開對於公務員依法執行職務時當場侮辱、施強
    暴及傷害三罪間，有方法目的、原因結果之牽連關係，應依刑法第五十五條規定
    ，從較重之傷害罪處斷。公訴意旨就被告前揭對於公務員吐口水等行為，認係犯
    刑法第一百三十五條第一項之對於公務員執行職務實施強暴罪，惟按強暴者，係
    指以不法方法，直接或間接對公務員身體施以暴力之謂，被告前揭吐口水之行為
    ，尚難認已達暴力之程度，而係損害他人尊嚴之侮辱行為，應論以刑法第一百四
    十條第一項之對於依法執行職務公務員當場侮辱罪，惟起訴事實既屬相同，爰依
    法變更起訴法條。另公訴意旨雖未論及被告上開對於公務員依法執行職務時施強
    暴罪部分，惟此與其餘論罪科刑部分有牽連犯之裁判上一罪關係，已如前述，本
    院自仍得併予審理。爰審酌被告曾於八十三年間因犯妨害自由罪，經本院判處有
    期徒刑三月，緩刑三年確定，於八十七年一月五日緩刑期滿，又於八十六年間因
    違反麻醉藥品管理條例，經本院判處拘役九十日確定，於八十六年十月二十七日
    執行完畢，復於八十八年五月間因違反槍砲彈藥刀械管制條例，經台灣高等法院
    台中分院判處拘役五十日確定，甫於八十九年一月二十八日執行完畢，再於八十
    八年間因違反家庭暴力防治法案件，經法院判處有期徒刑三月，如易科罰金，以
    三百元折算一日，緩刑四年確定，現仍於緩刑期間，有台灣高等法院被告全國前
    案紀錄表、台灣台中地方法院檢察署刑案資料查註紀錄表各一份可查，素行非佳
    ，犯後復未能坦承全部犯行，犯後態度不佳，但其犯罪情節、手段尚非嚴重，及
    其犯罪動機、目的等一切情狀，量處如主文所示之刑，並諭知易科罰金之折算標
    準，以示懲儆。
據上論斷，應依刑事訴訟法第二百九十九條第一項前段、第三百條，刑法第一百三十
五條第一項、第一百四十條第一項、第二百七十七條第一項、第五十五條、第四十一
條第一項前段，罰金罰鍰提高標準條例第一條前段、第二條，判決如主文。
中      華      民      國    九十二    年      三      月      七      日
                          臺灣臺中地方法院刑事第一庭
                                法  官  林  麗  真
右正本證明與原本無異。
如不服本判決，應於送達後十日內向本院提出上訴狀（須附繕本），上訴於台灣高等
法院台中分院。
                                書記官
中      華      民      國    九十二    年      三      月      七      日
附錄本案論罪科刑法條全文：
中華民國刑法第一百三十五條
對於公務員依法執行職務時，施強暴脅迫者，處三年以下有期徒刑、拘役
或三百元以下罰金。
意圖使公務員執行一定之職務或妨害其依法執行一定之職務或使公務員辭
職，而施強暴脅迫者，亦同。
犯前二項之罪，因而致公務員於死者，處無期徒刑或七年以上有期徒刑；
致重傷者，處三年以上、十年以下有期徒刑。
中華民國刑法第一百四十條
 (侮辱公務員公署罪)
於公務員依法執行職務時，當場侮辱，或對於其依法執行之職務公然侮辱
者，處六月以下有期徒刑、拘役或一百元以下罰金。
對於公署公然侮辱者亦同。
中華民國刑法第二百七十七條
 (普通傷害罪)
傷害人之身體或健康者，處三年以下有期徒刑、拘役或一千元以下罰金。
犯前項之罪因而致人於死者，處無期徒刑或七年以上有期徒刑；致重傷者
，處三年以上十年以下有期徒刑。


司法院資訊處製作；財團法人民間司法改革基金會備份。
